【裁判字號】    96,上更(一),124
【裁判日期】    980609
【裁判案由】    給付貨款
【裁判全文】
臺灣高等法院民事判決               96年度上更(一)字第124號
上  訴  人  乙○○
兼  上一人
訴訟代理人  甲○○
共      同
訴訟代理人  謝易達律師
複  代理人  莊士郎律師
被  上訴人  亨翰貿易股份有限公司
法定代理人  丙○○
訴訟代理人  蘇誌明律師
上列當事人間給付貨款事件，上訴人對於中華民國92年5月15日
臺灣臺北地方法院90年度訴字第3928號第一審判決提起上訴，經
最高法院發回更審，本院於98年5月26日言詞辯論終結，判決如
下：
    主  文
上訴駁回。
第二審及發回前第三審訴訟費用由上訴人連帶負擔。
    事實及理由
壹、程序部分：
    被上訴人之法定代理人由黃德治變更為丙○○，業據其具狀
    聲明承受訴訟（見本院更(一)卷31頁），並續行訴訟，核無不
    合。
貳、實體部分：
一、上訴人聲明：（一）原判決除確定部分外廢棄。（二）前開
    廢棄部分，被上訴人在第一審之訴及假執行之聲請駁回。
    被上訴人聲明：如主文所示。
二、被上訴人起訴主張：上訴人乙○○於民國（下同）89年4月5
    日邀同上訴人甲○○為連帶保證人，與伊簽訂附條件買賣契
    約書（下稱本件買賣契約），向伊購買Konica牌QD-21數位
    彩色沖印設備1套（下稱系爭沖印機），約定價金為新台幣
    （下同）493萬元，上訴人乙○○同時給付伊簽約金15萬元
    ，另約定裝機款為208萬元，其餘價金270萬元分18期支付，
    自89年7月31日起按月每期支付15萬元。伊已依約於同年5月
    16日交付系爭沖印機予上訴人乙○○，上訴人乙○○亦已支
    付208萬元之裝機款予伊。詎上訴人乙○○自89年7月31日起
    ，藉故拒絕給付分期款，屢經催討未果。上訴人乙○○就餘
    270萬元之價金雖未交付票據予伊收執，但上訴人乙○○拒
    絕給付分期款，類推適用本件買賣契約第15條第2款約定，
    就尚未給付之全部分期款視為全部到期，依本件買賣契約之
    約定，上訴人應連帶給付尚欠之價金270萬元。爰求為命上
    訴人連帶給付270萬元，及自起訴狀繕本送達翌日起至清償
    日止，按年息5％計付利息之判決（原審判決上訴人應連帶
    給付被上訴人270萬元，及其中225萬元自90年10月5日起、
    其中各15萬元分別自90年11月1日起、90年12月1日起、91年
    1月1日起，均至清償日止，按年息5％計算之利息；駁回被
    上訴人其餘利息之請求。被上訴人就其敗訴部分，未聲明不
    服）。
上訴人則以：
（一）上訴人乙○○雖於89年5月16日受領系爭沖印機，然系爭
      沖印機品質不佳，屢次出現積紙、彈丸夾卡彈、當機等故
      障情形，且列印之照片品質極差，甚至出現白色斑點或橫
      線等無法補正之瑕疵。上訴人於89年7月10日以郵局存證
      信函通知被上訴人修補，然被上訴人就系爭沖印機之瑕疵
      均未能予以修補，系爭沖印機因此未能通過驗收，上訴人
      已解除兩造間之契約。
（二）系爭沖印機具有瑕疵，上訴人於被上訴人就下述瑕疵：1.
      連續印放一小時，「3×5」規格相片可沖洗1800張、「4
      ×6」規格相片可沖洗1180張，且不會發生卡夾及錯誤訊
      息；2.沖印傳統攝影之正、負片，電腦能自動完全補正色
      彩偏差、不會發生亮度差異、銳利度及對比差異；3.可沖
      洗任何靜態之圖檔，且不會發生格線濃度不均勻、單色區
      塊呈現濃度起伏、底色偏紅、色階失真、對比不足、光線
      表現不佳、單色背景呈現細紋等為補正前，行使同時履行
      抗辯權。
（三）依本件買賣契約第1條約定，系爭沖印機之買賣價格包含
      分期付款之利息。被上訴人並未依消費者保護法第21條第
      2項規定記載，上訴人不負現金價格以外價款之給付義務
      。依消費者保護法第21條第3項規定，本件分期付款之現
      金交易價格為18期，每期15萬元共270萬元，扣除依年利
      率5％計算之利息，其現金價格為257萬1429元云云，資為
      抗辯。
三、兩造不爭執之事實：
（一）上訴人乙○○於89年4月5日，以上訴人甲○○為連帶保證
      人，與被上訴人簽訂本件買賣契約，向被上訴人購買系爭
      沖印機一套，價金為493萬元，上訴人乙○○同時給付簽
      約金15萬元予被上訴人；另約定裝機款為208萬元，其餘
      270萬元價金，分18期支付，自89年7月31日起，每月1期
      ，每期15萬元。
（二）被上訴人於89年5月16日，交付沖印機予上訴人乙○○，
      上訴人乙○○支付208萬元之裝機款予被上訴人，嗣於89
      年6月8日或9日更換交付系爭沖印機。上訴人自89年7月31
      日起，未給付分期款。
（三）證據：附條件買賣契約書（見原審卷第1宗9-12頁）。
四、關於上訴人抗辯本件分期付款價金應扣除法定利息部分：
（一）按依民事訴訟法第447條第1項但書第3款規定，當事人不
      得提出新攻擊或防禦方法；但事實於法院已顯著者，不在
      此限。
（二）經查上訴人抗辯本件買賣契約係分期付款買賣，被上訴人
      未依消費者保護法第21條第2項之規定為記載，伊不負現
      金價格以外價款之給付義務，本件分期付款之現金交易價
      格為18期，每期15萬元共270萬元，扣除按年利率5％計算
      之利息，其現金價格應為257萬1429元云云；雖係於第二
      審程序始行提出之新攻擊或防禦方法，但因本件買賣契約
      有無載明消費者保護法第21條第2項規定事項，觀諸契約
      之約定即可明瞭，屬事實於法院已顯著之情形，爰准其提
      出。
（三）惟按消費者保護法之立法目的係為保障消費者之消費生活
      安全（參見該法第1條），而查上訴人購買系爭沖印機係
      用於營業之用，並非消費行為，本件應無消費者保護法之
      適用。上訴人抗辯本件分期付款價金應扣除法定利息云云
      ，為不足取。
五、關於上訴人抗辯系爭沖印機存有無法達到被上訴人之型錄所
    載品質之瑕疵部分：
（一）經查系爭沖印機經本院前審囑託國立臺灣大學機械系鑑定
      ，其鑑定結果為：1.沖印機產能：3×5尺寸相片：1150～
      1410張／小時，4×6尺寸相片：876～948張／小時。2.負
      片印放品質：數位印放之解析度與光學印放品質相當，數
      位印放相片之色度表現偏紅，尤其是灰色更為明顯，數位
      印放相片之色彩表現可使用影像軟體調整改善效果。3.印
      放海德堡（即上訴人之店名）提供之數位檔案時有下列瑕
      疵：格線濃度不均勻、線條扭曲、單色區塊呈現濃淡起伏
      及細紋、底色偏紅、色階失真、對比不足、光影表現不佳
      。4.正片印放品質：銳利度與畫質解析度良好，色彩表現
      偏紅。5.沖印機裁刀功能正常。6.沖片機功能正常，印放
      之相片無機械性線條、刮傷、刷痕等瑕疵（見鑑定報告2
      、3頁。下稱台大鑑定報告）。
（二）依前述台大鑑定報告記載，系爭沖印機存有下述瑕疵：
    1.關於產能方面：
      經查台大鑑定報告「壹」之「六、鑑定結果」「1.」認：
      「3×5尺寸相片：1150～1410張／小時，4×6尺寸相片：
      876～948張／小時」；與系爭沖印機之型錄記載「最高印
      相產能」為3×5尺寸相片：每小時1800張，4×6尺寸相片
      ：每小時1180張，尚有未合。台大鑑定報告「肆、綜合結
      論」「2.」亦認：「沖印機產能測試結果低於規則值」（
      見台大鑑定報告2、10頁）。被上訴人雖主張系爭沖印機
      最高產能每小時1800張、1180張，係因寬127mm以上，可
      雙紙箱、雙軌輸出云云；惟其既未在系爭沖印機型錄上之
      「印相產能」為此記載，尚未能認系爭沖印產能可達此預
      定效用。
    2.關於色彩、亮度、銳利度及對比部分：
      經查台大鑑定報告「壹」之「六、鑑定結果」「2.」認：
      負片印放品質：數位印放相片之色度表現偏紅，尤其是灰
      色更為明顯；「4.」正片印放品質：色彩表現偏紅。雖被
      上訴人主張數位印放相片之色彩表現可使用影像軟體調整
      改善效果云云，惟系爭沖印機之型錄上載明「Konica的高
      彩度印相系統對於所有形式的圖檔均能提供完美的印相，
      透過色彩自動校正，能夠提供比傳統印相更高的品質，不
      論任何負片，均可印出美麗的彩色相片或單色相片」、「
      色彩補正能提供自動的色彩管理」（見原審卷第1宗49、
      50頁）；且上開調整用之影像軟體並非配置在系爭沖印機
      ，係屬須另購之軟體（為被上訴人所不爭執），上訴人抗
      辯系爭沖印機有色彩、亮度、銳利度及對比之瑕疵，應堪
      採信。
    3.關於不能列印ＧＩＦ圖檔及列印ＴＩＦＦ圖檔會導致當機
      部分：
      經查台大鑑定報告「貳」之「2-2」之鑑定項目「4.」之
      「測試狀況記錄」記載：無法列印ＧＩＦ檔，列印ＴＩＦ
      Ｆ時會導致當機。又查系爭沖印機之型錄係記載：「
      Konica的高彩度印相系統對於所有形式上的圖檔均能提供
      完美的印相」（見原審卷第1宗49頁），被上訴人既在型
      錄上表明對於所有形式上之圖檔均能提供完美印相，自包
      含ＴＩＦＦ圖檔；上訴人亦提出網路資料，證明ＴＩＦＦ
      圖檔於西元1986年即已推出（見本院更(一)卷103頁），被
      上訴人以系爭沖印機係89年之產品，斯時無ＴＩＦＦ格式
      之數位相機等詞為辯，應不足採。上訴人抗辯系爭沖印機
      有此部分之瑕疵，應屬可信。
六、關於上訴人抗辯上訴人乙○○得解除本件買賣契約或為同時
    履行抗辯部分：
（一）按依民法第365條規定，買受人因物有瑕疵，而得解除契
      約或請求減少價金者，其解除權或請求權，於買受人依第
      356條規定為通知後6個月間不行使或自物之交付時起經過
      5年而消滅；前項關於6個月期間之規定，於出賣人故意不
      告知瑕疵者，不適用之。又依民法第359條規定，買賣因
      物有瑕疵，而出賣人依前5條之規定，應負擔保之責者，
      買受人得解除其契約或請求減少其價金；但依情形，解除
      契約顯失公平者，買受人僅得請求減少價金。
（二）經查系爭沖印機固有前述之瑕疵，並經上訴人於89年7月
      10日以郵局存證信函對被上訴人表示因系爭沖印機存有瑕
      疵，請被上訴人速來辦理維修，違者依民法第359條請求
      減少價金或解除契約云云（見原審卷第1宗77頁）；惟查
      上訴人並未於系爭沖印機於89年6月8日或9日交付（見原
      審卷第1宗25頁）後之6個月內解除契約，上訴人乙○○係
      於90年6月11日始再以郵局存證信函對被上訴人表示請速
      來辦理「退機還款」事宜，雖可認係為解除契約之意思表
      示，惟自89年6月8日或9日起算已超過6個月之期間，應不
      得解除契約。另上訴人雖抗辯被上訴人故意不告知系爭沖
      印機之瑕疵，上訴人乙○○解除契約不受6個月期間之限
      制云云，惟查系爭沖印機之前述瑕疵，關於產能僅係低於
      「最高」印相產能，仍符合「實際」印相產能（見原審卷
      第1宗55頁）；關於數位印放相片之色彩偏差，可經由影
      像處理軟體調節改善（見台大鑑定報告10頁）；而關於不
      能列印ＧＩＦ圖檔及列印ＴＩＦＦ圖檔會導致當機部分，
      因系爭沖印機尚可列印其他多種圖檔（見台大鑑定報告鑑
      定項目4），且上訴人提供之數位影像檔案主要為專門檢
      驗影像之色調均勻度、色階真實度、灰階及解析度等特徵
      而設計之圖片（見同上報告8頁），而系爭沖印機係供一
      般營業使用；均未能認系爭沖印機之瑕疵重大，上訴人乙
      ○○解除契約顯失公平，應不得解除契約。上訴人乙○○
      既不得以系爭沖印機之瑕疵為由解除本件買賣契約，上訴
      人聲請訊問證人潘俊隆、陳錫銘、廖宦彰、許世昌、余依
      華，以證明沖印業者所見系爭沖印機之瑕疵，即無調查之
      必要；上訴人抗辯兩造間有加長解除本件買賣契約期間之
      合意云云，亦無論究之必要。附此敘明。
（三）另按出賣人就其交付之買賣標的物有應負擔保責任之瑕疵
      ，而其瑕疵係於契約成立後始發生，且因可歸責於出賣人
      之事由所致者，則出賣人除負物之瑕疵擔保責任外，同時
      構成不完全給付之債務不履行責任；買受人得類推適用給
      付遲延之法則請求補正並為同時履行抗辯，須物之瑕疵係
      於契約成立後始發生，構成不完全給付之債務不履行責任
      之情形，始有其適用（最高法院91年度台上字第666號判
      決參照）。經查系爭沖印機之前述瑕疵，係屬機器本身性
      能之問題，於本件買賣契約成立時即已存在，並非契約成
      立後始發生，本件應屬物之瑕疵之問題，無前述類推適用
      給付遲延之法則請求補正並為同時履行抗辯之適用。上訴
      人抗辯於被上訴人就系爭沖印機下述瑕疵：1.連續印放一
      小時，「3×5」規格相片可沖洗1800張、「4×6」規格相
      片可沖洗1180張，且不會發生卡夾及錯誤訊息；2.沖印傳
      統攝影之正、負片，電腦能自動完全補正色彩偏差、不會
      發生亮度差異、銳利度及對比差異；3.可沖洗任何靜態之
      圖檔，且不會發生格線濃度不均勻、單色區塊呈現濃度起
      伏、底色偏紅、色階失真、對比不足、光線表現不佳、單
      色背景呈現細紋等為補正前，行使同時履行抗辯權云云，
      為不足取。
（四）依上所述，上訴人乙○○不得以系爭沖印機有瑕疵為由解
      除本件買賣契約，其抗辯於被上訴人就系爭沖印機為補正
      前行使同時履行抗辯權，亦於法不合，被上訴人請求上訴
      人給付買賣價金，應屬有據。又查依本件買賣契約第2條
      約定，分期款部分係自89年7月31日起至90年12月31日止
      每月31日支付15萬元，並非自裝機驗收起付分期款（驗收
      完成係保固起算點─見契約第9條），上訴人抗辯系爭沖
      印機尚未驗收云云，亦不能解免給付分期款部分之價金義
      務。
七、綜上所述，被上訴人依本件買賣契約第2條及連帶保證關係
    請求上訴人連帶給付尚欠之買賣價金270萬元，及其中225萬
    元自90年10月5日起，其中15萬元自90年11月1日起，其中15
    萬元自90年12月1日起，其餘15萬元自91年1月1日起，均至
    清償日止按年息5％計算之利息，為有理由，應予准許。原
    審就上開應准許部分為上訴人敗訴之判決，並無不合。上訴
    意旨指摘原判決此部分不當，求予廢棄改判，為無理由。
八、兩造其餘之攻擊或防禦方法及未經援用之證據，經本院斟酌
    後，認為均不足以影響本判決之結果，無逐一詳予論駁之必
    要。併此敘明。
九、據上論結，本件上訴為無理由，依民事訴訟法第449條第1項
    、第85條第2項，判決如主文。
中    華    民    國    98    年    6     月    9     日
                  民事第八庭
                        審判長法  官  劉勝吉
                              法  官  連正義
                              法  官  鄭威莉
正本係照原本作成。
如不服本判決，應於收受送達後20日內向本院提出上訴書狀，其
未表明上訴理由者，應於提出上訴後20日內向本院補提理由書狀
（均須按他造當事人之人數附繕本）上訴時應提出委任律師或具
有律師資格之人之委任狀；委任有律師資格者，另應附具律師資
格證書及釋明委任人與受任人有民事訴訟法第466條之1第1項但
書或第2項（詳附註）所定關係之釋明文書影本。
中    華    民    國    98    年    6     月    9     日
                              書記官  李垂福
附註：
民事訴訟法第466條之1（第1項、第2項）：
對於第二審判決上訴，上訴人應委任律師為訴訟代理人。但上訴
人或其他法定代理人具有律師資格者，不在此限。
上訴人之配偶、三親等內之血親、二親等內之姻親，或上訴人為
法人、中央或地方機關時，其所屬專任人員具有律師資格並經法
院認為適當者，亦得為第三審訴訟代理人。


司法院資訊處製作；財團法人民間司法改革基金會備份。
